【裁判字號】    95,交聲更一,12
【裁判日期】    951011
【裁判案由】    聲明異議
【裁判全文】
臺灣高雄地方法院交通事件裁定      95年度交聲更一字第12號
原處分機關  高雄市政府
異  議  人
即受處分人  甲○○
上列受處分人因違反道路交通管理處罰條例案件，對於高雄市政
府94年12月29日所為之處分（高市府交裁字第裁32-B00000000號
），聲明異議，經本院於95年3月21日以94年度交聲字第663號裁
定撤銷原處分並另為處分後，受處分人不服提出抗告，經臺灣高
等法院高雄分院於95年5 月30日以95年度交抗字第60號裁定發回
本院，本院裁定如下：
    主  文
原處分撤銷。
甲○○汽車駕駛人，駕駛汽車不遵守道路交通標線之指示，處罰
鍰新臺幣玖佰元，並記違規點數壹點。
    理  由
一、本件原處分意旨略以：異議人即受處分人甲○○於民國94年
    11月5 日上午11時30分許，駕駛車牌號碼ZE-210號營業用自
    小客車，沿中山一路往北進入與八德路交岔路口時，在多車
    道轉彎，而不先駛入外側車道，適為在該路段執勤之高雄市
    政府警察局交通警察大隊第四分隊（下稱舉發機關）員警乙
    ○○發現而將異議人攔停，並以異議人有違反道路交通管理
    處罰條例第48條第4 款規定之行為製發高雄市政府警察局94
    年11月5 日高市警交字第B00000000 號舉發違反道路交通管
    理事件通知單予以舉發，嗣異議人不服提出申訴，經原處分
    機關函請舉發機關調查結果，仍認異議人有上開違規行為，
    原處分機關乃依道路交通管理處罰條例第48條第1 項第4 款
    、第63條第1 項規定，於94年12月9 日以高市府交裁字第裁
    32-B00000000號裁決書裁處異議人罰鍰新臺幣600 元，並記
    違規點數1 點。
二、聲明異議意旨則略以：異議人當時沿高雄市○○○路由南往
    北行進，駛過中山一路與八德路交岔路口後，仍往火車站方
    向直行，至中山一路與河北一路交岔路口處為警攔下，異議
    人於交岔路口既始終沿中山一路行進，未轉往八德路行駛，
    自無違規右轉之事實，原舉發機關以異議人為轉彎車占用直
    行車道予以舉發，原處分機關則以異議人在多車道右轉彎，
    不先駛入外側車道對異議人裁處罰鍰600 元及記違規點數1
    點，均顯有違誤；又其於當日係在交岔路口始變換車道，故
    亦無違規跨越雙白線之違規情事，爰依法聲明異議等語。
三、按駕駛人駕駛車輛，應遵守道路交通標誌、標線、號誌之指
    示。又汽車駕駛人，不遵守道路交通標誌、標線、號誌之指
    示，處新臺幣900 元以上1,800 元以下罰鍰，道路交通管理
    處罰條例第4 條第1 項、第60條第2 項第3 款均分別定有明
    文。又依違反道路交通管理事件統一裁罰標準表所示，不遵
    守道路交通標誌、標線、號誌之指示，而於期限內繳納罰鍰
    或到案聽候裁決者，處罰鍰900 元，並記違規點數1 點（修
    正前道路交管理處罰條例第63條第1 項第1 款亦明定汽車駕
    駛人，違反前開規定應記違規點數1 點）。
四、道路交通管理處罰條例第4 條第2 項授權交通部會同內政部
    制定之「道路交通標誌標線號誌設置規則」第3 條第2 款規
    定，「道路交通標線」係指以規定之線條、圖形、標字或其
    他導向裝置，劃設於路面或其他設施上，用以管制道路上車
    輛駕駛人與行人行止之交通管制設施。又標線之功能可分類
    為「警告標線」、「禁制標線」與「指示標線」三種，其中
    禁制標線乃用以表示道路上之遵行、禁止、限制等特殊規定
    ，告示車輛駕駛人及行人嚴格遵守，指示標線乃用以指示車
    道、行車方向、路面邊緣、左彎待轉區○○○○○道等，期
    使車輛駕駛人及行人瞭解進行方向及路線。而所謂「行車方
    向專用車道標字」屬禁制標線，乃設於接近交岔路口之行車
    方向專用車道上，目的為用以指示該車道車輛行至交岔路口
    時，應遵照指定之方向左彎、右彎或直行；該標字為白色變
    體字，自該專用車道之起點開始標寫，標字之前方應標繪指
    向線，每隔30公尺標繪1 組，連續至交岔路口；「指向線」
    屬指示標線，乃以白色箭頭劃設於車道上，用以指示車輛行
    駛方向。另當「指向線」設於交岔路口方向專用車道上與「
    禁止變換車道線」配合使用時，車輛須循序前進，並於進入
    交岔路口後遵照所指方向行駛。道路交通標誌標線號誌第14
    8 條、第176 條第1 項、第2 項，第188 條第1 項、第2 項
    均分別定有明文。主管機關之所以劃設上開標線，且依首揭
    規定，違反標線指示者應予處罰，其立法意旨乃在於事先依
    不同行車方向、車種等，劃分車輛應遵循之車道，敦使所有
    車輛均能依指示行駛其專屬之車道上，以避免交通動線紊亂
    ，並落實區○○○○○路人路權之精神。
五、經查：
  (一)異議人於94年11月5 日上午11時30分許行經之高雄市○○○
    路與八德路交岔路口處，分別銜接跨越鐵路之「中博高架橋
    」，及通往火車站之平面道路；該路段單向共4 線車道，自
    右邊起算最外側車道為機慢車道，第2 、3 、4 車道為汽車
    車道，而第2 車道即自最右邊起算最外側汽車車道上繪有指
    向線及行車方向專用車道標字「往火車站」，第3 車道即第
    2 汽車道上繪有指向線及行車方向專用車道標字「往高架橋
    」，且文字、圖樣均清晰可辨，業據異議人及原舉發員警與
    審理中到庭證述明確，復有道路交通事故現場圖及現場照片
    各乙紙可資佐證（見94年交聲字第663 號案卷第20頁、本院
    卷第27頁），自足堪認定。
  (二)異議人於本院審理時陳稱：其當日駕駛並未壓到雙白線，而
    是行至交岔路口時才往右行駛至往火車站的平面道路，且其
    行駛車道原本標誌（應為標線）為「禁行機車」，到了交叉
    路口前40公尺處才改為「往高架橋」，當時已接近雙白線，
    以該路段車流量狀況無法在雙白線之前右轉等語，並當庭繪
    製並提出「現場圖」乙紙（見本院卷第26頁），依圖示異議
    人原行駛於繪有「往高架橋」之第2 車道上，於交岔路口處
    始往右切換至往火車站方向之車道，核與證人即原舉發員警
    乙○○於本院前審審理時到庭證稱：該處有3 線汽車道，中
    間及左側是要往高架橋，當天異議人走中間車道，在前揭交
    叉路口停等紅綠燈，在綠燈一亮起即突然轉入高架橋右側平
    面道路等語相符（見本院前審卷第20頁）。是以異議人於前
    揭時日，並未自中山路違規右轉至交會路段，或在未駛達停
    止線前即跨越雙白線至隔壁車道，而是跨越停止線至交岔路
    口後，始向右切換行駛往火車站方向之道路等情，均堪認定
    ，則原處分以異議人駕駛汽車，在多車道轉彎，而不先駛入
    外側車道，爰依道路交通管理處罰條例第48條第4 款之規定
    裁處異議人罰鍰600 元，並記違規點數1 點乙節，即有違誤
    。
  (三)異議人駕駛汽車，依首揭規定，本應依照交通標線即繪有「
    往高架橋」之行車方向專用車道標字及前進箭號之指向線指
    示，循序前進，於進入交岔路口後遵照所指方向，往前行駛
    進入高架橋，其原本非行駛於繪有「往火車站」之交通標線
    之車道上，於進入交岔路口後，不得駛入往火車站方向之道
    路。惟異議人未遵守標線指示，於進入交岔路口後，逕自向
    右切入通往火車站方向之道路，如有其他行駛於右側第一汽
    車道之車輛正要通過交岔路口，顯將受到異議人車輛干擾，
    不得不減速慢行，有造成交岔路口交通混亂之虞，揆諸首揭
    道路交通管理處罰條例第63條規定及其立法意旨，異議人有
    駕駛汽車不遵守道路交通標線情事，自應予以裁罰。
六、綜上所述，異議人以其並無違反道路交通管理處罰條例聲明
    異議，雖屬無據，惟異議人不依道路標線指示方向行車之駕
    駛行為，違反道路交通管理處罰條例第60條第2 項第3 款規
    定，原處分機關竟以其在多車道轉彎不先駛入外側車道行為
    ，適用道路交通管理處罰條例第48條第1 項第4 款、第63條
    第1 項規定予以裁罰，認事用法均有違誤。本院爰依法撤銷
    原處分，另並依道路交通管理處罰條例第60條第2 項第3 款
    規定，就異議人本件違規行為，自為裁定如主文第2 項所示
    。至道路交通管理處罰條例固於94年12月28日修正公布，並
    於95年7 月1 日施行，該條例第63條第1 項第1 款已刪除違
    反同條例第60條第1 項第3 款應記違規1 點之規定，惟本件
    原裁決書係於94年12月9 日作成，業如前述，該裁決書作成
    之時間係在道路交通管理處罰條例95年7 月1 日生效前，則
    依行政罰法第5 條第1 項之規定，本件裁罰應適用裁決時之
    法律，即修正前道路交通管理處罰條例之規定，記違規點數
    1 點；又本件雖係異議人聲明異議之案件，惟原處分既有適
    用法條不當之情形，自無不利益變更禁止原則之適用，均附
    此敘明。
據上論斷，應依道路交通案件處理辦法第20條，裁定如主文。
中    華    民    國    95    年    10    月    11    日
                  交通法庭法  官  洪能超
以上正本證明與原本無異
如不服本裁定應於送達後5 日內向本院提出抗告狀
中    華    民    國    95    年    10    月    11    日
                          書記官  曾小玲


司法院資訊處製作；財團法人民間司法改革基金會備份。
